【裁判字號】    97,訴,4753
【裁判日期】    971217
【裁判案由】    毒品危害防制條例
【裁判全文】
臺灣板橋地方法院刑事判決              97年度訴字第4753號
公  訴  人  臺灣板橋地方法院檢察署檢察官
被      告  甲○○
上列被告因違反毒品危害防制條例案件，經檢察官提起公訴（九
十七年度毒偵字第七三一二號），被告於本院準備程序進行中，
就被訴事實為有罪之陳述，經本院告知簡式審判程序意旨，並聽
取公訴人及被告之意見後，本院合議庭裁定由受命法官獨任依簡
式審判程序審理，並判決如下：
    主  文
甲○○施用第一級毒品，累犯，處有期徒刑柒月。
    事  實
一、甲○○前因施用毒品案件，經本院以八十九年度毒聲字第四
    七四０號裁定送觀察、勒戒後，認有繼續施用毒品之傾向，
    復經本院以八十九年度毒聲字第五０二八號裁定令入戒治處
    所施以強制戒治，嗣由本院以九十年度毒聲字第一三八七號
    裁定停止戒治，所餘戒治期間付保護管束，於民國九十年八
    月二十三日停止戒治付保護管束期滿，視為執行完畢，並由
    臺灣板橋地方法院檢察署檢察官以九十年度戒毒偵字第五六
    七號為不起訴處分確定。復於前揭強制戒治執行完畢釋放後
    五年內，於九十一年一月八日起至同年八月二日止因施用毒
    品案件，經本院以九十一年度訴字第一三九七號判處有期徒
    刑九月、三月，應執行有期徒刑十月確定；又因施用毒品案
    件，經臺灣高等法院臺中分院以九十五年度上訴字第四一四
    一號判處有期徒刑十一月，嗣經最高法院以九十五年度台上
    字第三四四八號駁回上訴而確定，並經臺灣高等法院臺中分
    院以九十六年度聲減字第四八一號裁定減為有期徒刑五月十
    五日，甫於九十六年七月十六日縮刑期滿執行完畢。詎仍不
    知悛悔，其明知海洛因係業經公告列為毒品危害防制條例第
    二條第二項第一款之第一級毒品，不得非法持有、施用，詎
    仍未戒除施用毒品習性，復基於施用第一級毒品海洛因之犯
    意，於九十七年八月二十五日下午某時許（起訴書誤載為九
    十七年八月二十五日為警採尿前回溯二十六小時內某時許）
    ，在臺北縣泰林路某處（起訴書誤載為在不詳處所），施用
    第一級毒品海洛因一次。嗣於同日晚間九時許，在臺北縣泰
    山鄉○○路○段一一六巷五弄二十號居所為警查獲。嗣經警
    依法對其採集尿液送驗後，始查悉上情。
二、案經臺北縣政府警察局新莊分局報告臺灣板橋地方法院檢察
    署檢察官偵查起訴。
    理  由
壹、程序事項：
    被告甲○○所犯係死刑、無期徒刑或最輕本刑為三年以上有
    期徒刑以外之罪，亦非屬高等法院管轄第一審之案件，其於
    準備程序中就被訴事實為有罪之陳述，經本院告知簡式審判
    程序之旨，並聽取公訴人及被告之意見後，經本院合議庭認
    為適宜，乃依刑事訴訟法第二百七十三條之一第一項規定，
    裁定由受命法官獨任進行簡式審判程序，先予敘明。
貳、實體事項：
一、上揭犯罪事實，業據被告於本院審理中供承不諱，且被告於
    前揭查獲時地為警依法對其採集之尿液經送請臺灣檢驗科技
    股份有限公司以酵素免疫分析法（EIA）初步檢驗及氣相層
    析質譜儀分析法（GC/MS）確認檢驗結果，確呈鴉片類（嗎
    啡）陽性反應，此有該公司出具之九十七年九月十五日濫用
    藥物檢驗報告一紙在卷可參（參見偵卷第三四頁）。綜上所
    述，足認被告之自白核與事實相符，應可採為論罪科刑之依
    據。另按施用第一、二級毒品為犯罪行為，毒品危害防制條
    例第十條定有處罰明文。故施用第一、二級毒品者，依前揭
    規定本應科以刑罰。惟基於刑事政策，對合於一定條件之施
    用者，則依同條例第二十條、第二十三條之規定，施以觀察
    、勒戒及強制戒治之保安處分。又毒品危害防制條例於九十
    二年七月九日修正公布，自九十三年一月九日施行，其中第
    二十條、第二十三條將施用毒品之刑事處遇程序，區分為「
    初犯」及「五年內再犯」、「五年後再犯」。依其立法理由
    之說明：「初犯」，經觀察、勒戒或強制戒治後，應為不起
    訴處分或不付審理之裁定；經觀察、勒戒或強制戒治執行完
    畢釋放後，「五年內再犯」者，因其再犯率甚高，原實施之
    觀察、勒戒及強制戒治既已無法收其實效，爰依法追訴或裁
    定交付審理。至於經觀察、勒戒或強制戒治執行完畢釋放後
    ，「五年後再犯」者，前所實施之觀察、勒戒或強制戒治已
    足以遮斷其施用毒品之毒癮，為期自新及協助其斷除毒癮，
    仍適用「初犯」規定，先經觀察、勒戒或強制戒治之程序。
    從而依修正後之規定，僅限於「初犯」及「五年後再犯」二
    種情形，始應先經觀察、勒戒或強制戒治程序。倘被告於五
    年內已再犯，經依法追訴處罰，縱其第三次（或第三次以上
    ）再度施用毒品之時間，在初犯經觀察、勒戒或強制戒治執
    行完畢釋放五年以後，已不合於「五年後再犯」之規定，且
    因已於「五年內再犯」，顯見其再犯率甚高，原實施觀察、
    勒戒或強制戒治，已無法收其實效，即應依該條例第十條處
    罰（最高法院九十七年度第五次刑事庭會議決議意旨可資參
    照）。查本件被告前因施用第一級毒品案件，經本院以八十
    九年度毒聲字第四七四０號裁定送觀察、勒戒後，認有繼續
    施用毒品之傾向，復經本院以八十九年度毒聲字第五０二八
    號裁定令入戒治處所施以強制戒治，嗣由本院以九十年度毒
    聲字第一三八七號裁定停止戒治，所餘戒治期間付保護管束
    ，於九十年八月二十三日停止戒治付保護管束期滿，視為執
    行完畢，並由臺灣板橋地方法院檢察署檢察官以九十年度戒
    毒偵字第五六七號為不起訴處分確定。復於前揭強制戒治執
    行完畢釋放後五年內，於九十一年一月八日起至同年八月二
    日止因施用毒品案件，經本院以九十一年度訴字第一三九七
    號判處有期徒刑九月、三月，應執行有期徒刑十月確定；又
    因施用毒品案件，經臺灣高等法院臺中分院以九十五年度上
    訴字第四一四一號判處有期徒刑十一月，嗣經最高法院以九
    十五年度台上字第三四四八號駁回上訴而確定，並經臺灣高
    等法院臺中分院以九十六年度聲減字第四八一號裁定減為有
    期徒刑五月十五日一節，此有臺灣高等法院被告前案紀錄表
    一份在卷可參，被告既曾於前揭強制戒治執行完畢釋放後五
    年內再犯施用毒品案件而經依法追訴處罰，且於本件中，又
    係於九十七年八月二十五日下午某時許，有施用第一級毒品
    海洛因之犯行，即非屬毒品危害防制條例第二十條第三項所
    定「五年後再犯」之情形，揆諸前開決議意旨及說明，自應
    逕行追訴處罰。從而，本件事證已臻明確，被告犯行洵堪認
    定，應予依法論科。
二、核被告所為，係犯毒品危害防制條例第十條第一項之施用第
    一級毒品海洛因罪。被告持有第一級毒品海洛因後，進而施
    用，其持有之低度行為應被其施用之高度行為所吸收，不另
    論罪。又被告前因施用毒品案件，經臺灣高等法院臺中分院
    以九十五年度上訴字第四一四一號判處有期徒刑十一月，嗣
    經最高法院以九十五年度台上字第三四四八號駁回上訴而確
    定，並經臺灣高等法院臺中分院以九十六年度聲減字第四八
    一號裁定減為有期徒刑五月十五日，甫於九十六年七月十六
    日縮刑期滿執行完畢，此有臺灣高等法院被告前案紀錄表一
    份在卷可參，其前受有期徒刑之執行完畢，於五年以內故意
    再犯本件有期徒刑以上之罪，為累犯，應依刑法第四十七條
    第一項規定，加重其刑。爰審酌被告屢犯不改，顯見其意志
    不堅，缺乏勒戒動機，其施用毒品足以導致精神障礙、性格
    異常，甚至造成生命危險，戕害一己之身體健康，惟其犯後
    尚能坦承犯行，態度尚稱良好，已有悔意等一切情狀，量處
    如主文所示之刑。至本件雖另尚有扣案被告所有之夾鏈袋二
    個，惟被告否認該夾鏈袋二個係供本件犯罪所用或預備之物
    ，此外，復查無其他積極證據足認該夾鏈袋二個係被告所有
    供本件犯罪所用或預備之物，且該夾鏈袋二個亦非違禁物，
    爰不另為沒收之諭知，併此敘明。
據上論斷，應依刑事訴訟法第二百七十三條之一第一項、第二百
九十九條第一項前段，毒品危害防制條例第十條第一項，刑法第
十一條前段、第四十七條第一項，判決如主文。
本案經檢察官蘇振文到庭執行職務。
中    華    民    國    97    年    12    月    17    日
                  刑事第六庭    法  官  林家賢
如不服本判決，應於判決送達後十日內，向本院提出上訴狀（應
附繕本），上訴於臺灣高等法院。
                                書記官  林政良
中    華    民    國    97    年    12    月    17    日
附錄本判決論罪科刑法條：
毒品危害防制條例第十條第一項：
施用第一級毒品者，處六月以上五年以下有期徒刑。


司法院資訊處製作；財團法人民間司法改革基金會備份。
